最　高　行　政　法　院　判　決
　　　　　　　　　　　　　94年度判字第00293號
上　訴　人　甲○○
被 上訴 人　財政部臺灣省中區國稅局
代　表　人　鄭宗典
上列當事人間因贈與稅事件，上訴人對於中華民國92年9月29日
臺中高等行政法院92年度訴字第574號判決，提起上訴，本院判
決如下：
　　主  文
上訴駁回。
上訴審訴訟費用由上訴人負擔。
　　理  由
一、上訴人於民國（下同）81年及82年度贈與現金新臺幣（下同
    ）2,500,000元及1,000,000元予其子何茂楨、何應欽二人，
    已超過當年度贈與稅免稅額，而未依遺產及贈與稅法規定辦
    理贈與稅申報，案經被上訴人查獲，乃核定上訴人81年及82
    年度贈與總額2,500,000元及1,000,000元，應納稅額為145,
    400元及24,500元，並依遺產及贈與稅法第44條規定，按應
    納稅額處一倍罰鍰145,400元及24,500元。上訴人不服，就
    贈與總額及罰鍰申請復查結果，未獲變更，提起訴願，亦遭
    駁回，乃循序提起行政訴訟，案經台中高等行政法院判決將
    訴願決定及原處分關於核課八十一年度贈與稅及罰鍰部分均
    撤銷，其餘之訴駁回。被上訴人爰依撤銷重核意旨重核後，
    81年度贈與總額減列500,000元，變更為2,000,000元，罰鍰
    減列52,900元，變更為92,500元，上訴人猶未甘服，再次提
    起訴願，仍遭決定駁回，遂提起行政訴訟。
二、本件上訴人在原審起訴主張：上訴人於81年12月22日自臺中
    市第七商業銀行文心分行活期儲蓄存款105之2號帳戶提領25
    0萬元，其中200萬元轉存入長子何茂禎於該分行定期存款帳
    戶中，上訴人該項贈予確係作為購買南投縣竹山鎮農地及臺
    中市○○區○○段676地號土地之價金，應屬遺產及贈與稅
    法第5條規定之「視同贈與」之性質，原核定未依財政部76
    年5月6日台財稅第7571716號函通知補報，即逕予補稅並裁
    罰，原核課及重核課均屬有誤。原處分機關未詳加調查，竟
    認為係現金贈與，顯有違誤。衡情，依社會通念，父親以現
    金存入子女銀行帳戶用以購買不動產者，所在多有，其贈與
    之終極標的即係不動產，並非現金。與本件有關之上訴人亦
    於82年6月26日贈與次子何應欽100萬元，併同82年9月29日
    以合作金庫臺中支庫簽發之百萬元，係作為次子何應欽購買
    臺中市○○區○○段676地號土地之價金（簽約金），該項
    贈與之意思表示係購買上開不動產，並非贈與現金，而其中
    82年9月29日贈與次子何應欽100萬元，業經被上訴人以88年
    9月9日以中區國稅三字第88004623號函，認係遺產及贈與稅
    法第5條規定之「視同贈與」之案件，並經上訴人收到通知
    書10日內申報完竣，惟因已逾核課期間，而決定免予補稅及
    處罰在案。而本件上訴人贈與長子何茂禎2,000,000元存入
    其帳戶，確係作為何茂禎購買南投縣竹山鎮農地及臺中市○
    ○區○○段676地號土地之用，核二者贈與之目的相同，應
    屬遺產及贈與稅法第5條規定之「視同贈與」之範圍。而本
    件應已逾課徵之5年時效期間，應免予核課稅捐及處罰方屬
    適法。然原處分機關就前開相同之二事件卻作不同之認定，
    顯然矛盾，並有違邏輯經驗法則，難以昭折服。有關原處分
    機關重核復查決定「應退稅額更正註銷單」所載89年度及90
    年度之退稅主檔各細項線上查詢畫面所載，其中89年度核退
    金額為76,777元，抵欠金額76,777元；又90年度核退金額為
    76,569元，抵欠金額為76,569元，實退金額為零，查上訴人
    於89年度及90年度應可領取之退稅金額均未被通知領取，而
    抵欠金額多寡究竟如何計算？亦未見說明理由。如於訴訟中
    亦必給付種類相同且經主張者始可予以抵銷，詎被上訴人竟
    未通知，亦未說明理由，逕加以抵銷，原處分機關原核課及
    重核課均屬不當。求為撤銷原處分及訴願決定之判決。
三、被上訴人則以：上訴人於81年12月22日自其第七商業銀行文
    心分行活期儲蓄存款105之2帳戶提領2,500,000元，轉存入
    其子何茂楨（2,000,000元）及何應欽（500,000元）該分行
    定期存款帳戶中，案經被上訴人查獲，核屬遺產及贈與稅法
    第四條規定之贈與，乃核定上訴人81年度贈與總額2,500,00
    0元；上訴人不服，復查時主張其贈與何茂楨2,000,000元，
    係提供其作為購買南投縣竹山鎮農地及臺中市○○區○○段
    676地號土地之價金，應屬遺產及贈與稅法第五條規定之「
    視同贈與」，原核定未依財政部76年5月6日台財稅第757171
    6號函通知補報，即予補稅並送罰，核課有誤，另贈與子何
    應欽500,000元，係供其結婚時所需開銷，依「從新從輕」
    原則，應依84年1月13日修訂後遺產及贈與稅法第20條第7款
    規定，不計入贈與總額，申經復查結果，未獲變更，並經訴
    願遞予維持，上訴人循序提起行政訴訟，其中主張贈與何茂
    楨2,000,000元，係提供其作為購買南投縣竹山鎮農地及臺
    中市○○區○○段676地號土地之價金部分，案經台中高等
    行政法院判決駁回，另主張贈與子何應欽500,000元，係供
    其結婚時所需開銷，應依84年1月13日修訂後遺產及贈與稅
    法第20條第7款規定，不計入贈與總額部分，判決原處分（
    復查決定）及訴願決定撤銷，被上訴人爰依撤銷重核意旨重
    核，重核後贈與總額減列500,000元，變更為2,000,000元，
    另罰鍰併予減列52,900元，變更為92,500元。另按「當事人
    於終局判決後，不得就同一法律關係更行起訴，此為一事不
    再理之原則。違背此原則者，即為法所不許。」為行政法院
    44年判字第44號判例所明定，本案上訴人主張贈與何茂楨2,
    000,000元，係提供其作為購買南投縣竹山鎮農地及臺中市
    南屯區○○段676地號土地之價金部分，既經法院判決駁回
    確定，上訴人復就同一事件提起訴願，依前揭判例規定，程
    序自有未合，併予陳明。原處分及所為復查、訴願決定並無
    違誤，請求判決駁回上訴人之訴等語，資為抗辯。
四、原審判決駁回上訴人之訴，其理由略以：(一)按「凡經常居住
    中華民國境內之中華民國國民，就其在中華民國境內或境外
    之財產為贈與者，應依本法規定，課徵贈與稅。」、「本法
    稱贈與，指財產所有人以自己之財產無償給予他人，經他人
    允受而生效力之行為。」遺產及贈與稅法第3條第1項及第4
    條第2項分別定有明文。次按「納稅義務人以現金轉存其親
    屬名下，如經查明確屬無償贈與，應依遺產及贈與稅法第四
    條規定核課贈與稅。」亦經財政部84年6月20日台財稅第841
    630947號函釋在案。(二)本件上訴人於81年12月22日自其第七
    商業銀行文心分行活期儲蓄存款105之2帳戶提領2,500,000
    元，轉存入其子何茂楨（2,000,000元）及何應欽（500,00
    0元）該分行定期存款帳戶中，案經被上訴人查獲，認屬遺
    產及贈與稅法第4條規定之贈與，乃核定上訴人81年度贈與
    總額2,500,000元；上訴人不服，復查時主張其贈與何茂楨
    2,000,000元，係提供其作為購買南投縣竹山鎮農地及臺中
    市○○區○○段676地號土地之價金，應屬遺產及贈與稅法
    第5條規定之「視同贈與」，原核定未依財政部76年5月6日
    台財稅第7571716號函通知補報，即予補稅並送罰，核課有
    誤，另贈與子何應欽500,000元，係供其結婚時所需開銷，
    依「從新從輕」原則，應依84年1月13日修訂後遺產及贈與
    稅法第20條第7款規定，不計入贈與總額，申經復查結果，
    未獲變更，並經訴願遞予維持，上訴人循序提起行政訴訟，
    其中主張贈與何茂楨2,000,000元，係提供其作為購買南投
    縣竹山鎮農地及臺中市○○區○○段676地號土地之價金部
    分，案經原審法院判決認該部分無理由，另主張贈與子何應
    欽500,000元，係供其結婚時所需開銷，應依84年1月13日修
    訂後遺產及贈與稅法第20條第7款規定，不計入贈與總額部
    分，判決原處分（復查決定）及訴願決定關於核課上訴人81
    年度贈與稅及罰鍰部分撤銷，被上訴人爰依撤銷重核意旨重
    核，重核後贈與總額減列500,000元，變更為2,000,000元，
    另罰鍰併予減列52,900元，變更為92,500元等情，有上訴人
    第七商業銀行文心分行活期儲蓄存款帳戶資料、存款申請書
    、核定通知書、行政訴訟判決重核案件復查決定書、原審法
    院90年度訴字第1104號案卷可稽，上訴人對於提款存入其子
    定存帳戶之情，亦不否認，自堪信為真實。(三)上訴人雖仍主
    張其贈與何茂楨2,000,000元，係提供其作為購買南投縣竹
    山鎮農地及臺中市○○區○○段676地號土地之價金，應屬
    遺產及贈與稅法第5條規定之「視同贈與」，原核定未依財
    政部76年5月6日台財稅第7571716號函通知補報，即予補稅
    並送罰、其核課有誤云云。(四)按「本法稱贈與，指財產所有
    人以自己之財產無償給予他人，經他人允受而生效力之行為
    。」遺產及贈與稅法第4條第2項定有明文。又「財產之移動
    ，具有左列各款情形之一者，以贈與論，依本法規定，課徵
    贈與稅．．．三、以自己之資金，無償為他人購置財產者，
    其資金；但該財產為不動產者，其不動產。．．．」同法第
    5條第3款亦有明文。準此，遺產及贈與稅法第4條第2項規定
    所贈與者，應係贈與人原有之財產，而同法第5條第3款所贈
    與者為贈與人以其原有之資金為受贈人購置財產，故而受贈
    人所得並非贈與人之原有財產，而係其所購之財產。故如所
    贈與者係贈與人原有之現款（資金），其應屬遺產及贈與稅
    法第4條第2項所規定，縱受贈人於受贈現款（資金）之後，
    以所受贈之資金購置財產，則所受贈者仍為現款（資金），
    而非嗣後其所購置之財產，自仍應適用遺產及贈與稅法第4
    條第2項之規定，而非依同法第5條第3款之規定甚明。(五)本
    件上訴人已自承係贈與其長子何茂禎作為購地之價金，則所
    贈者係該資金而非其子所購之地甚明，依上開說明，自應適
    用遺產及贈與稅法第4條第2項之規定，而非依同法第5條第3
    款之規定甚明。乃上訴人堅主應依同法第5條第3款之規定，
    顯屬誤解。又「稅捐之核課期間，依左列規定：一、依法應
    由納稅義務人申報繳納之稅捐，已在規定期間內申報，且無
    故意以詐欺或其他不正當方法逃漏稅捐者，其核課期間為5
    年。．．．三、未於規定期間內申報，或故意以詐欺或其他
    不正當方法逃漏稅捐者，其核課期間為7年。」稅捐稽徵法
    第21條第1項第1、3款分別定有明文。本件上訴人於81年12
    月22日自其第七商業銀行文心分行活期儲蓄存款105之2帳戶
    提領2,500,000元，轉存入其子何茂楨2,000,000元，該分行
    定期存款帳戶中，上訴人未於規定期間內申報，其贈與稅核
    定通知書、處分書、贈與稅繳款書於88年10月16日送達，有
    掛號郵件收件回執附原處分卷（見原處分卷第51頁）可稽，
    由送達日回溯7年，並未逾法定核課期間，上訴人謂已逾5年
    而不得核課，亦有誤解。又原審法院90年度訴字第1104號判
    決係以：「惟按『父母於子女婚嫁時所贈與之財物，總金額
    不超過100萬元，不計入贈與總額。84年1月14日以前配偶互
    相贈與之財產，及婚嫁時受贈於父母之財物在100萬元以內
    者，於本項修正公布生效日尚未核課或核課確定者，適用前
    項第6款及第7款之規定。』84年1月13日修訂公布之遺產及
    贈與稅法第20條第1項第7款、第2項定有明文。經查本件上
    訴人贈與何應欽500,000元之日期為91年12月22日，而上訴
    人之次子何應欽係於81年12月4日與林柏伶結婚，．．．。
    上訴人陳明該筆款項係贈與其子何應欽結婚時所需開銷，復
    為被上訴人所不爭執，上訴人此部分之主張自屬可信。又本
    件於84年1月13日遺產及贈與稅法第20條第2項修正公布生效
    日，為尚未核課或核課確定之案件，應適用同條第1項第7款
    之規定，不得將上訴人贈與何應欽之500,000元計入贈與總
    額，．．．」即上訴人贈與次子何應欽之500,000元，係於
    次子結婚時所贈與之財物，其總金額不超過100萬元，不計
    入贈與總額，與本件贈與其長子何茂禎之情形不同，上訴人
    主張應為相同處理，自非可取。(六)從而本件被上訴人依原審
    法院90年度訴字第1104號判決撤銷重核意旨重核後，重核案
    件復查決定：81年度贈與總額減列500,000元，變更為2,000
    ,000元，罰鍰減列52,900元，變更為92,500元，核無違誤，
    訴願決定予以維持，亦無不合，上訴人請求予以撤銷，核無
    理由，應予駁回。另原審法院90年度訴字第1104號判決雖認
    上訴人就其81年度贈與何茂禎2,000,000元部分之訴無理由
    ，但併同贈與何應欽500,000元一併撤銷，由被上訴人重核
    ，則上訴人就重核之處分關於贈與何茂禎2,000,000元部分
    再行提起本件之訴，既係就重核之新處分起訴，尚非就同一
    事件重行起訴，被上訴人指上訴人就同一事件重行起訴，尚
    有誤會，併此明。
五、本院按：
    (一)按「起訴應以訴狀表明左列各款事項，提出於行政法院為
      之」、「撤銷訴訟之提起，應於訴願決定書送達後2個月
      之不變期間內為之」，此為行政訴訟法第105條第1項、第
      106條第1項前段所明定。故上訴人不服訴願決定，提起撤
      銷訴訟，有無遵守不變期間，應以起訴狀到達行政法院為
      準。
    (二)經查本件上訴人於91年4月8日收受訴願決定書，依訴願法
      第47條第3項準用行政訴訟法第71條第1項之規定，已生送
      達效力，此有訴願文書郵務送達證書附財政部訴願卷可稽
      ，上訴人提起行政訴訟之期間，應自91年4月9日起算，又
      上訴人設址於台中市，無在途期間之適用，至91年6月8日
      （星期三）即已屆滿。而上訴人於訴願決定書送達後，雖
      於91年5月29日將行政訴訟起訴狀寄至被上訴人，於狀尾
      記載「轉呈」原審法院，惟被上訴人認該起訴狀為副本而
      予以存查，嗣於92年7月1日始以92年6月30日中區國稅法
      二字第0920040154號函檢送該起訴狀予原審法院，此有原
      審法院加蓋於該函上收文戳記所載日期可稽。揆諸首揭規
      定，上訴人上開「起訴書」雖於91年5月29日送達被上訴
      人，惟係向非管轄機關提起行政訴訟，尚不生訴訟繫屬之
      效力，上訴人之「起訴書」經被上訴人移送原審法院，於
      92年7月1日到達原審法院始生訴訟繫屬效力。查上訴人提
      起行政訴訟期間於91年6月8日屆滿，是上訴人起訴已逾起
      訴法定不變期間，與法不合，應予駁回。原審法院雖從實
      體上審理認上訴人起訴無理由而以判決駁回其訴，理由容
      有未洽，結論並無不合，仍應予以維持。又現行訴願法第
      91條雖規定：「對於得提起行政訴訟之訴願決定，因訴願
      決定機關附記錯誤，向非管轄機關提起行政訴訟，該機關
      應於10日內將行政訴訟書狀連同有關資料移送管轄行政法
      院，並即通知原提起行政訴訟之人。有前項規定之情形，
      行政訴訟書狀提出於非管轄機關者，視為自始向有管轄權
      之行政法院提起行政訴訟。」但查本件訴願決定書之末有
      記載「本件訴願人如有不服本決定，得於本決定書送達之
      次日起2個月內向原處分機關 (含原處分機關及所屬稽徵
      機關)所在地之左列該管高等行政法院提起行政訴訟。．
      ．．臺中高等行政法院地址：臺中市南區 (402)五權南路
      99號，轄區：苗栗縣、臺中縣 (市)、彰化縣、南投縣．
      ．．」有附卷之訴願決定書影本可稽，訴願機關之教示並
      無錯誤，自無訴願法第91條之適用，併此明。從而上訴
      論旨求予廢棄原判決，難認有理由，應予駁回。
據上論結，本件上訴為無理由，爰依行政訴訟法第255條第1項、
第98條第3項前段，判決如主文。
中    華    民    國    94    年    3    月    3      日
                  第五庭審判長法  官　趙　永　康
                              法  官　鄭　淑　貞
                              法  官　黃　淑　玲
                              法  官　侯　東　昇
                              法  官　林  文  舟
以  上  正  本  證  明  與  原  本  無  異
中    華    民    國    94    年    3    月    4      日
　　　　　　　　　　　　　　　書記官　彭　秀　玲
